臺灣臺北地方法院民事裁定              100年度司字第230號
聲  請  人  聯邦商業銀行股份有限公司
法定代理人  李憲章
代  理  人  郭佩青
相  對  人  共鴻有限公司
上列聲請人聲請為相對人共鴻有限公司選派清算人事件，本院裁
定如下：
    主  文
聲請駁回。
聲請程序費用壹仟元由聲請人負擔。
    理  由
一、按解散之公司，除因合併、破產而解散者外，應行清算，公
    司法第24條定有明文。次按有限公司之清算，準用無限公司
    有關之規定；公司之清算，以全體股東為清算人，但本法或
    章程另有規定或經股東決議，另選清算人者，不在此限；不
    能依第79條規定定其清算人時，法院得因利害關係人之聲請
    ，選派清算人，公司法第113 條、第79條、第81條分別定有
    明文。準此，有限公司之清算，除公司法或章程另有規定，
    或經股東決議另選清算人以外，即應以全體股東為法定清算
    人進行清算程序，必均不能依此規定定清算人時，利害關係
    人始得聲請法院選任有限公司之清算人。
二、聲請意旨略謂：相對人共鴻有限公司（下稱共鴻公司）前經
    主管機關臺北市政府於民國99年11月15日以府產業商字第09
    93740770號函廢止登記在案，而共鴻公司向聲請人借款新臺
    幣（下同）2,000,000 元，自95年5 月起即未依約繳付本息
    ，迄今尚欠本金806,304 元。聲請人為取回對共鴻公司進行
    保全程序所提供之假扣押擔保金，爰依公司法第322 條第2
    項規定，聲請選任共鴻公司之原負責人林振文為清算人等語
    。
三、經查，相對人共鴻公司係屬有限公司而非股份有限公司，有
    其公司變更登記表影本附卷可稽，是聲請人主張依公司法第
    322 條第2 項有關股份有限公司之規定，聲請選派清算人，
    顯係有誤。次查，相對人共鴻公司因自行停業6 個月以上，
    經臺北市政府99年7 月16日北市商二字第09936560400 號函
    命令解散，復經臺北市政府於99年11月15日以府產業商字第
    09937407700 號函廢止登記在案，經本院依職權調閱相對人
    共鴻公司之公司登記案卷核閱屬實，揆諸前揭說明，共鴻公
    司於公司解散登記後應進行清算程序，並以全體股東為清算
    人。復觀諸相對人共鴻公司之公司登記案卷，其股東有林振
    文、劉銘富、鄭武明、許瑞欣等四人，且章程內並無選任清
    算人之相關規定，則共鴻公司之清算事務應由全體股東行之
    ，是本件並無不能依公司法第79條規定定其清算人之情事，
    無由本院選派清算人之必要。從而，聲請人聲請選派相對人
    共鴻公司之清算人，於法未合，無從准許，應予駁回。
四、依非訟事件法第21條第2 項，民事訴訟法第95條、第78 條
    ，裁定如主文。
中    華    民    國   100    年    8     月    15    日
                  民事第五庭    法  官  羅月君
以上正本係照原本作成
如對本裁定抗告須於裁定送達後10日內向本院提出抗告狀，並繳
納抗告費新臺幣1,000元
中    華    民    國   100    年    8     月    15    日
                                書記官  王文心